臺灣新北地方法院民事裁定
111年度消債更字第72號
聲  請  人
即 債務 人  詹翰東  


代  理  人  吳忠德律師（法扶律師）
上列聲請人依消費者債務清理條例聲請更生事件，本院裁定如下
：
    主      文
債務人甲○○自中華民國111年6月30日下午4時起開始更生程序。
命司法事務官進行更生程序。
    事實及理由
一、按債務人不能清償債務或有不能清償之虞者，得依本條例所
    定更生程序，清理其債務；債務人無擔保或無優先權之債務
    總額未逾新臺幣（下同）1,200萬元者，於法院裁定開始清
    算程序或宣告破產前，得向法院聲請更生；債務人對於金融
    機構負債務者，在聲請更生或清算前，應向最大債權金融機
    構請求協商債務清償方案，或向其住、居所地之法院或鄉、
    鎮、市、區調解委員會聲請債務清理之調解；協商或調解成
    立者，債務人不得聲請更生或清算，但因不可歸責於己之事
    由，致履行有困難者，不在此限，消費者債務清理條例（下
    稱消債條例）第3條、第42條第1項、第151條第1項、第151
    條第7項分別定有明文。又法院開始更生程序之裁定，應載
    明其年、月、日、時，並即時發生效力；法院裁定開始更生
    或清算程序後，得命司法事務官進行更生或清算程序，必要
    時得選任律師、會計師或其他適當之自然人或法人一人為監
    督人或管理人，消債條例第45條第1項、第16條第1項亦有明
    文。
二、本件聲請意旨略以：伊現任職鼎泰豐小吃店股份有限公司擔
    任廚師，每月薪資約101,163元，名下除汽機車各1輛、保險
    契約外無任何財產，且無擔保或無優先權之債務總額為4,18
    7,380元，復未經法院裁定開始清算程序或宣告破產，曾於
    民國110年10月與最大債權銀行中國信託商業銀行股份有限
    公司（下稱中信銀行）進行前置協商程序而調解不成立。聲
    請人每月薪資扣除個人必要生活費用、配偶、3名未成年子
    女扶養費用後，無法清償上開債務，爰聲請更生等語。
三、經查：
㈠、關於前置協商之要件：聲請人於110年10月與最大債權銀行即
    中信銀行進行前置協商，該銀行雖提出分120期、年利率6％
    ，每月清償26,000元之還款方案，然聲請人稱因尚欠其他非
    金融機構而無法負擔該還款方案致協商不成立等情，有中信
    銀行111年2月24日民事陳報狀暨所附協商資料（見本院卷第
    137至191頁）附卷可參，並有財團法人金融聯合徵信中心查
    詢當事人綜合信用報告回覆書、中信銀行111年2月8日前置
    協商不成立通知書（見本院卷第27至32、255、151至154頁
    ）可稽，堪可採認。
㈡、關於聲請人之債務總額：聲請人陳報其無擔保或無優先權債
    務總額約為4,187,380元等語，且債權人僅有1名自然人，核
    與聯徵中心當事人綜合信用報告、借款契約（見本院卷第27
    至32、241至244、151至154頁）大致相符，應無故為虛偽陳
    述之必要，本院暫以該金額即4,187,380元為其債務總額。
㈢、關於聲請人之財產及收入：聲請人主張除汽機車各1輛、保險
    契約外無任何財產等語，經核聲請人財政部北區國稅局全國
    財產稅總歸戶財產查詢清單、汽機車行車執照、中和南勢角
    郵局郵政存簿儲金簿封面暨內頁、合作金庫銀行南勢角分行
    存款存摺封面暨內頁、法務部保險犯罪防治通報資訊連結作
    業系統之投保保險結果明細、汽車估價單、臺灣土地銀行內
    湖分行活期性存款存摺封面暨內頁、中信銀行存款交易明細
    、國泰保單契約內容一覽表、逐月保費一覽表、逐月保費、
    國泰人壽保險股份有限公司111年2月23日保單借還款紀錄、
    保單帳戶價值一覽表（見本院卷第37至41、49至96、121至1
    27、169、173至185、305、307至538頁）可證，除應增列存
    款605元、保險契約7份外，其餘堪信聲請人此部分之主張為
    真；而聲請人之收入部分，依其陳報現任職鼎泰豐小吃店股
    份有限公司擔任廚師，每月薪資約101,163元，領有租金補
    助4,000元、育兒津貼4,000元、4,500元，有勞工保險被保
    險人投保資料、中和南勢角郵局郵政存簿儲金簿封面暨內頁
    、合作金庫銀行南勢角分行存款存摺封面暨內頁、前置協商
    及債務協商/前置協商變更還款條件方案申請人收入切結書
    、新北市政府城鄉發展局111年3月2日新北城住字第1110341
    663號函暨所附109至222年期間申請租金補助資料、任職公
    司111年2月22日服務證明書、新北市中和區公所111年3月4
    日新北中社字第1112239362號函暨附件（見本院卷第43至44
    、49至96、171至187、193至235、273、539至541頁）為證
    ，然依聲請人財政部北區國稅局109、108年度綜合所得稅各
    類所得資料清單（見本院卷第33至35、165至167頁），其2
    年間自任職公司給付總額共為2,572,420元（計算式：1,213
    ,960＋1,358,460），平均月收入為107,184元，復計入前揭
    租金補助4,000元、育兒津貼4,000元、4,500元，合計每月
    收入119,684元（計算式：107,184＋4,000＋4,000＋4,500），
    故本院暫以119,684元列計其每月收入。
㈣、關於聲請人之必要支出：聲請人稱個人每月必要生活費用為1
    8,960元，僅提出租期為109年4月1日至113年4月1日之房屋
    租賃契約書、租金轉帳明細（見本院卷第257至271頁）為證
    ，未提出完整單據，惟按債務人生活所必需，以最近一年衛
    生福利部或直轄市政府所公告當地區每人每月最低生活費1.
    2倍計算其數額並應斟酌債務人之其他財產；受扶養者之必
    要生活費用，準用第一項規定計算基準數額，並依債務人依
    法應負擔扶養義務之比例認定之；債務人聲請更生或清算時
    所提財產及收入狀況說明書，其表明每月必要支出之數額，
    與本條例第64條之2第1項、第2項規定之認定標準相符者，
    毋庸記載原因、種類及提出證明文件，消債條例第64條之2
    第1、2項及消債條例施行細則第21條之1第3項分別定有明文
    。查本件聲請人主張每月個人必要生活費用為18,960元，核
    與消債條例第64條之2所定依新北市政府公告111年每人每月
    最低生活費15,800元之1.2倍即18,960元相符，應屬合理可
    採。至3名未成年子女扶養費各為13,272元部分，有戶籍謄
    本、國立臺灣大學醫學院附設醫院111年1月5日診斷證明書
    、財政部北區國稅局109、108年度綜合所得稅各類所得資料
    清單、全國財產稅總歸戶財產查詢清單（見本院卷第45至47
    、191、253、287至303頁）為憑，可見各該未成年子女目前
    約8歲、4歲、4歲，名下無不動產亦無固定薪資收入，其中
    一名子女罹患心室、心房中膈缺損、左心室流出道梗阻等疾
    病，尚難認足以維持基本日常支出，衡諸子女尚在學之生活
    較為單純，且多依附父母生活，爰依上開新北市政府公告11
    1年每人每月最低生活費15,800元之1.2倍即18,960元之7成
    為標準計算每名子女扶養費，則為13,272元（計算式：18,9
    60×70％＝13,272）為適當，又聲請人應與其配偶共同分擔各
    該未成年子女之扶養費，是聲請人主張支出3名未成年子女
    扶養費以19,908元（計算式：13,272÷2×3）為宜，逾此部分
    ，則為無理由。另聲請人稱其配偶需在家照顧子女，無法工
    作，故其每月須支出配偶之扶養費18,960元等語。按夫妻互
    負扶養之義務，其負扶養義務之順序與直系血親卑親屬同，
    其受扶養權利之順序與直系血親尊親屬同。又受扶養權利者
    ，以不能維持生活而無謀生能力者為限。前項無謀生能力之
    限制，於直系血親尊親屬，不適用之。民法第1116條之1、
    第1117條分別定有明文。而夫妻受扶養權利之順序既與直系
    血親尊親屬同，自亦不以無謀生能力為必要，最高法院79年
    度台上字第2629號民事判決要旨可資參照。查聲請人之配偶
    陳麗仙係72年10月生，名下無不動產亦無固定薪資收入，此
    有戶籍謄本、財政部北區國稅局109、108年度綜合所得稅各
    類所得資料清單、全國財產稅總歸戶財產查詢清單（見本院
    卷第45至47、189、281至285頁）在卷可考。本院審酌聲請
    人與配偶所生之未成年子女年僅8歲、4歲、4歲，其中一名
    子女罹患心室、心房中膈缺損、左心室流出道梗阻等疾病，
    應可認其確有照顧幼兒之必要而無法工作，客觀上有受聲請
    人扶養之必要，且聲請人主張支出之扶養費（未含前揭配偶
    需負擔之3名未成年子女扶養費共19,908元），亦未逾消債
    條例第64條之2第2項所定受扶養者之必要生活費用（即新北
    市政府公告111年每人每月最低生活費15,800元之1.2倍即18
    ,960元），自屬合理可採。準此，聲請人每月必要支出金額
    應為77,736元（計算式：18,960＋19,908＋18,960＋19,908）
    。
㈤、結算：聲請人以上開收入扣除必要支出後，每月尚餘41,948
    元（計算式：119,684－77,736＝41,948）可供清償債務，雖
    非無法履行前揭分120期、年利率6％，每月清償26,000元之
    還款方案，惟除金融機構外，尚有其他非金融機構、自然人
    等民間債權人得對聲請人主張債權，衡諸消債條例之立法意
    旨，在於使陷於經濟上困境之消費者，得依消債條例，妥適
    調整其與債權人及其他利害關係人之權利義務關係，保障債
    權人之公平受償，並謀求消費者經濟生活之更生機會，從而
    健全社會經濟發展（參照消債條例第1條之立法意旨）。若
    聲請人強行履行協商方案，將使其持續陷於更不利之經濟上
    困境，同時聲請人之其餘債權人亦無法公平受償，甚而不利
    於健全社會經濟發展。本院綜合聲請人之財產、信用及勞力
    （技術），堪認聲請人客觀上對已屆清償期之債務有持續不
    能清償或難以清償之虞，而有藉助更生制度調整其與債權人
    間之權利義務關係而重建其經濟生活之必要，自應許聲請人
    得藉由更生程序清理債務。
四、綜上所陳，本件聲請人為一般消費者，並未從事營業活動，
    依其全部收支及財產狀況，因有不能清償債務之虞之情事，
    致無法與全體債權人達成前置協商，且未經法院裁定開始更
    生程序或許可和解或宣告破產，復查無聲請人有消債條例第
    6條第3項、第8條或第46條各款所定應駁回更生聲請之事由
    ，則本件聲請，應屬有據，爰裁定准予更生，並依同條例第
    16條第1項規定，命司法事務官進行更生程序如主文所示。
五、本院裁定准許開始更生程序，俾使聲請人得以重建經濟生活
    ，惟本裁定不生免責效力，須聲請人於更生程序中與債權人
    協定更生方案，並持續履行，始能依消債條例第73條免責，
    附此敘明。
中　　華　　民　　國　　111 　年　　6 　　月　　30　　日
                民事第三庭  法　官　饒金鳳
以上正本證明與原本無異。
本件裁定不得抗告。
本裁定已於民國111年6月30日下午4時公告。
中　　華　　民　　國　　111 　年　　6 　　月　　30　　日
                            書記官　廖美紅
附記：
本件業已裁定開始更生程序，債權人不論有無執行名義，非依更
生程序，不得行使其權利；債務人亦不得對除有優先權債權人以
外之債權人再為任何清償行為。